【裁判字號】    99,訴,924
【裁判日期】    990708
【裁判案由】    確認股東權不存在
【裁判全文】
臺灣板橋地方法院民事判決               99年度訴字第924號
原      告  甲○○
訴訟代理人  乙○○
被      告  星豪實業有限公司
法定代理人  丙○○
上列當事人間請求確認股東權不存在事件，經本院於民國99年6
月24日言詞辯論終結，判決如下：
    主  文
確認原告對於被告之股東權不存在。
訴訟費用由被告負擔。
    事實及理由
一、程序方面：
    被告公司遭中央主管機關以民國97年4月2日經授中字第0973
    4753870號函廢止公司登記，並無章程所定清算人，亦未選
    任清算人，依公司第113條準用同法第79條、第85條規定，
    應以全體股東為清算人，並有多數清算人時，其等各有對於
    第三人代表公司之權等情，業據本院依職權調取被告公司卷
    核對屬實。是本件原告以丙○○（清算人之一）為被告公司
    法定代理人對其提起本件訴訟，於法自屬有據。
二、原告主張：原告於民國99年3月間接獲台灣省北區國稅局台
    北縣分局書函通知，被告公司積欠稅款且已被中央主管機關
    以97年4月2日經授中字第09734753870號函廢止公司登記，
    原告始知遭冒名登記為被告公司股東。惟原告並不認識被告
    公司董事及其他股東，亦從未親自或授權他人投資被告公司
    ；且未曾參加被告公司任何會議或受盈餘分配，故原告與被
    告公司間無任何股東關係存在。而原告遭冒名登記為被告股
    東，並列出資額為新臺幣（下同）15萬元，致遭主管機關列
    為被告公司清算人之一，致使原告須負擔股東義務承受法律
    風險，此項風險得以確認判決除去，故訴請確認原告對於被
    告之股東權不存在等情。併為聲明：如主文所示。
三、被告則以：伊不清楚原告主張之事實，有關丙○○部分亦遭
    他人冒名登記為被告公司股東，雖有提起刑事告訴，但尚未
    提出民事訴訟，故丙○○目前仍登記為被告公司股東等語為
    辯。併為答辯聲明：請求駁回原告之訴。
四、按法律關係存在與否不明確，原告主觀上認其地位有不妥之
    狀態或受侵害之危險，而此不妥或危險得以確認判決將之除
    去者，即得依民事訴訟法第247條規定提起確認之訴（最高
    法院52年台上字第1240號、第1922號判例意旨參照）。本件
    原告主張其對被告公司並無股東權存在，不具股東身分，竟
    遭列為被告公司清算人而被追稅，故原告提起本件訴訟，應
    認有即受確認判決之法律上利益。又原告既主張：原告未曾
    同意擔任被告公司股東，且被告公司卷內有關公司章程、設
    立登記卡中原告印文均為偽造；原告亦未曾出資分文等情，
    自應由被告就前開印文為真正及原告曾為出資並同意擔任股
    東之利己事實，負舉證之責。關此部分既未據被告提出任何
    證據以供本院審酌，經本院調查結果認原告前開主張，應可
    信為真正。準此，原告請求確認對被告之股東權不存在，為
    有理由，應予准許。
結論：原告之訴為有理由，依民事訴訟法第78條，判決如主文。
中    華    民    國    99    年    7    月    8     日
                  民事第一庭    法  官  黃信滿
以上正本係照原本作成
如對本判決上訴，須於判決送達後20日內向本院提出上訴狀
中    華    民    國    99    年    7    月    8     日
                                 書記官  莊琬婷

司法院資訊處製作；財團法人民間司法改革基金會備份。
